【裁判字號】    95,訴,833
【裁判日期】    951130
【裁判案由】    違反毒品危害防制條例
【裁判全文】
臺灣雲林地方法院刑事判決               95年度訴字第833號
公  訴  人  臺灣雲林地方法院檢察署檢察官
被      告  甲○○
                    現於臺灣雲林第二監獄執行中
上列被告因違反毒品危害防制條例案件，經檢察官提起公訴（95
年度毒偵字第1050號、1283號），被告於準備程序期日就被訴事
實為有罪陳述，本院合議庭裁定由受命法官獨任進行簡式審判程
序，判決如下：
    主  文
甲○○施用第一級毒品，處有期徒刑柒月，扣案之第壹級扣案第
一級海洛因（淨重壹點貳公克）沒收銷燬之，包裝上開第一級毒
品海洛因之包裝袋壹個（淨重零點參參公克）、注射針筒壹支均
沒收之。
    事  實
一、甲○○前於民國90年間，因施用毒品案件，經臺灣雲林地方
    法院裁定送觀察、勒戒後，認無繼續施用毒品傾向，由臺灣
    雲林地方法院檢察署檢察官於同年10月23日，以90年毒偵字
    第1035、1132、1198號為不起訴處分確定。復因肅清煙毒條
    例、妨害自由、偽造文書案件，經臺灣高等法院臺南分院、
    臺灣高等法院臺中分院、及本院分別判處有期徒刑3 年2 月
    、4 月、5 月確定，而肅清煙毒條例案件並經撤銷假釋，應
    執行有期徒刑2 年11月，上開3 案接續執行後，於94年1 月
    3 日縮短刑期執行完畢。詎仍不知悔改，於觀察勒戒執行完
    畢後，五年內復基於施用第一級毒品海洛因之概括犯意，自
    95年6 月27日起至同年7 月19日10時許，在雲林縣斗六市○
    ○○路棒球場附近等地，以將海洛因摻水置於針筒內注射手
    臂方式，約每日吸食一次之頻率，反覆、延續施用第一級毒
    品海洛因多次。分別於（一）95年7 月19日21時55分許，甲
    ○○於雲林縣斗六市○○○路棒球場前準備施用海洛因之際
    ，因巡邏員警見其行蹤可疑，經上前盤查，當場查獲第一級
    毒品海洛因1 小包、預備供注射第1 級毒品使用之注射針筒
    1 支，經採集其尿液送驗呈「嗎啡陽性」反應。
    （二）95年7 月20日，甲○○因另犯詐欺罪解送臺灣雲林第
    二監獄執行，經獄方管理人員進行新收人犯採尿作業，檢驗
    結果呈「嗎啡陽性」反應。
二、案經雲林縣警察局斗六分局報告台灣雲林地方法院檢察署檢
    察官偵查起訴
    理  由
一、訊據被告甲○○對上揭犯罪事實坦承不諱，並有海洛因1 包
    、注射針筒1 支扣案可資佐證，又上開扣案毒品1 包經送鑑
    驗，發現含第一級毒品海洛因成分，淨重0.12公克（空包裝
    袋重0.33公克），此有95年8 月17日法務部調查局調科壹字
    第160003163 號鑑定通知書在卷可資佐證。此外復有雲林縣
    警察局查獲煙毒、麻管嫌犯尿液送檢真實姓名對照表、臺灣
    雲林第二監獄收容人尿液採集作業確認書、同意書、檢體採
    收紀錄各一份、及詮昕科技股份有限公司濫用藥物尿液檢驗
    報告2 紙足憑、臺灣雲林地方法院署檢察官90年度毒偵字第
    1035號、1132號、1198號不起訴處分書電腦查詢列印報表各
    1 份在卷可稽，足認被告之自白與事實相符，從而本件事證
    明確，被告犯行洵堪認定，應依法論科。
二、論罪科刑之理由：
(一)、核被告所為，係犯毒品危害防制條例第10條第1 項之施用
      第一級毒品罪。被告持有毒品之低度行為為施用毒品之高
      度行為所吸收，不另論罪。
(二)、刑法第56條連續犯之規定，業於94年01月07日經立法院刪
      除，新修正刑法於95年07月01日施行，本案被告施用毒品
      期間橫跨刑法修正前後規定，依刪除連續犯規定之立法說
      明略謂：連續犯之規定廢除後，對於部分習慣犯，如竊盜
      、吸毒等犯罪，是否會因適用數罪併罰而使刑罰過重產生
      不合理之現象一節，在實務運用上應可參考德、日等國之
      經驗，委由學界及實務以補充解釋之方式，發展接續犯之
      概念，對於合乎「接續犯」或「包括的一罪」之情形，認
      為構成單一之犯罪，以限縮數罪併罰之範圍，用以解決上
      述問題。又接續犯係指如數行為於同時同地或密切接近之
      時地實施，侵害同一之法益，各行為之獨立性極為薄弱，
      依一般社會健全觀念，在時間差距上，難以強行分開，在
      刑法評價上，以視為數個舉動之接續施行，合為包括之一
      行為予以評價，較為合理，而為包括之一罪（參見最高法
      院86年臺上字第3295號判例意旨）。是接續犯乃行為人主
      觀上出於一犯罪決意，在時間空間密接之情況下，出於數
      個自然行為，而持續侵害同一法益之犯罪，其特徵在於每
      個行為原即足獨立成罪，即其所實現之構成要件並非預定
      須實施數次行為始足成罪，然由於自數行為完成後逆溯觀
      察之結果，各該行為於時空密接之情況下，顯然於評價上
      喪失其獨立性，遂將各該行為全體包括地斷為一罪，此與
      集合犯乃立法者於架構構成要件行為時，原即將多數同種
      行為之反覆實施預定於內，從而，實施1 次固仍足以成罪
      ，縱使於同一意思下多次反覆實施，亦僅包括地成立一罪
      ，如收集犯、散布犯、常業犯之概念，尚有不同。依上開
      立法說明，對於習慣犯者，立法者鼓勵以接續犯之概念認
      定被告之罪數，以避免數罪併罰之過苛。經查，本案被告
      自95年6 月27日起至95年7 月19日止，長達20餘日，以每
      日施用1 次之頻率施用第一級毒品海洛因，顯見被告已施
      用海洛因成癮，具有施用海洛因之習慣，屬習慣犯，其各
      次施用海洛因之時空密接，地點相同，各行為間之獨立性
      極為薄弱，難以強行分開，乃出於施用海洛因之單一決意
      ，接續為之，揆諸前開說明，因刑法已刪除連續犯規定，
      宜認定為接續犯行，則被告之行為終止時即95年7 月19
      日，既在新修正刑法施行後，即無依刑法第2 條第1 項規
      定比較新舊法適用之問題，爰逕依修正後之現行刑法，認
      定被告係犯接續施用第一級毒品罪。
(三)、被告前因肅清煙毒條例、妨害自由、偽造文書案件，經臺
      灣高等法院臺南分院、臺灣高等法院臺中分院、及本院分
      別判處有期徒刑3 年2 月、4 月、5 月確定，而肅清煙毒
      條例案件並經撤銷假釋，應執行有期徒刑2 年11月，上開
      3 案接續執行後，於94年1 月3 日縮短刑期執行完畢，有
      臺灣高等法院被告前案紀錄表在卷可稽，其於5 年以內再
      故意犯本件有期徒刑以上之罪，應依現行刑法第47條第1
      項之規定，論以累犯，加重其刑。
(四)、本院審酌被告前有因肅清煙毒條例、妨害自由、偽造文書
      等前科，素行不佳，惟其犯後已坦承犯行，且其施用毒品
      行為僅戕害自身，尚未造成其他危害，平日務農，有正當
      工作及收入，暨其為國中畢業，教育程度不高及其他一切
      情狀，量處如主文所示之刑。
(五)、扣案之海洛因1 包（淨重0.12公克），應依毒品危害防制
      條例第18條第1 項前段規定沒收銷燬之，扣案包裝上開海
      洛因之包裝袋1 個、注射針筒1 支係被告所有供犯罪所用
      及供犯罪預備之物，業據被告供述在卷，因從刑附屬於主
      刑，除法律有特別規定者外，依主刑所適用之法律，最高
      法院95年度第8 次刑事庭會議決議參照，則本案既無新舊
      法比較問題，而應適用新修正之刑法，有如前述，是沒收
      之規定，自應適用新修正之刑法第38條第1 項第2 款規定
      宣告沒收。
三、應適用之法條：
(一)、刑事訴訟法第273 條之1 第1 項、第299 條第1 項前段、
      第310 條之2 、第454 條第1 項。
(二)、毒品危害防制條例第10條第1 項、第18條第1 項前段，刑
      法第11條前段、第47條第1 項、第38條第1 項第2 款。
本案經檢察官朱健福到庭執行職務。
中    華    民    國    95    年    11    月    30    日
                  刑事第六庭  法  官  林俊良
以上正本證明與原本無異。
如不服本判決，應於判決送達後10日內，向本院提出上訴狀。（
須附繕本）
                              書記官  李雅怡
中    華    民    國    95    年    11    月    30    日
附錄本案論罪科刑條文：
毒品危害防制條例第10條第1項
施用第一級毒品者，處 6 月以上 5 年以下有期徒刑。


司法院資訊處製作；財團法人民間司法改革基金會備份。
